【裁判字號】    98,交聲,1055
【裁判日期】    990430
【裁判案由】    聲明異議
【裁判全文】
臺灣臺南地方法院交通事件裁定        98年度交聲字第1055號
移送機關    交通部公路總局嘉義區監理所臺南監理站
異議人即
受處分人    甲○○
上列異議人即受處分人因違反道路交通管理處罰條例案件，對於
交通部公路總局嘉義區監理所臺南監理站民國98年8月26日所為
之裁決處分（處分案號：嘉監南字第裁74-S00000000號）聲明異
議，本院裁定如下：
    主    文
異議駁回。
    理    由
一、原處分意旨略以：異議人即受處分人甲○○（下稱異議人）
    駕駛車牌號碼8R-8007號自用一般小客貨車，於民國98年7月
    2日14時56分許，沿臺南市○區○○○路一段由南往北方向
    行駛，途經該路與東平路交岔口時，因闖紅燈，經臺南市警
    察局保安隊警員攔停製單舉發，嗣經移送機關即交通部公路
    總局嘉義區監理所臺南監理站（下稱原處分機關）以其違規
    事證明確，依道路交通管理處罰條例第53條第1項、第63條
    第1項第3款及違反道路交通管理事件統一裁罰基準表之規定
    ，裁處異議人罰鍰新臺幣（下同）2,700元，並記違規點數3
    點等語。
二、聲明異議意旨略以：
  (一)異議人於上開時地經警攔下後，當時警員並未告知異議人所
    犯違規，取得駕行照後，就開了一張闖紅單的罰單叫異議人
    簽名，異議人堅持並未闖紅燈，不想簽名，但警員說他已經
    看到號誌已經轉為紅燈準備要迴轉，異議人還繼續直行，叫
    異議人不要拖時間，趕快簽名，異議人只好簽收。異議人事
    後再行經該地時，發現該處之號誌有遲閉的情形，相信該日
    警員並不知道該路口號誌有遲閉，而以該號誌是同步轉換燈
    號來推測判定異議人違規闖紅燈，而造成誤判，為此請求調
    閱該日該處之號誌燈號紀錄。
  (二)舉發機關在陳述單的回函中，稱警員指異議人是東平路號誌
    轉換成綠燈時才闖紅燈，並不合理；因：
    1.該警車於當時地點並無法看見東平路口紅燈號誌，東平路
      口紅燈號誌被招牌給遮蔽，且警車行駛方向並無法看見異
      議人行向之號誌，且當時警員係稱看見號誌轉換為紅燈，
      並非回函所稱之看見東平路口轉換成綠燈。
    2.該回函之現場圖並非事發現場，故可知警車員警對於該路
      口並不了解，且該警車屬保安隊，該路口並非該直屬轄區
      ，故可信該警車警員對該路口是否為遲閉燈號並不熟知。
    3.該回函之現場圖標示該警車迴轉地點並非於快車道，可比
      對現場照片，且若警車於快車道作迴轉，並無法看見上方
      號誌之燈號。
    4.異議人若是從東平路口號誌轉為綠燈後才從中華東路南向
      北車道闖紅燈，必定會與該路口行駛車輛造成車禍，且當
      時異議人前方還有一輛車輛在行駛，故該回函之說法實令
      人無法信服。
  (三)異議人駕駛車輛為公司車輛，且中華東路南向北車道有三個
    號誌燈，異議人神志清晰絕不可能見到紅燈燈號還不停駛，
    且對向尚有警車，異議人不可能對自己的工作飯碗可能不保
    及作出挑戰公權力的行為。
  (四)基上理由，聲明異議，請求撤銷原處分等語。
三、按汽車駕駛人，行經有燈光號誌管制之交岔路口闖紅燈者，
    處1,800元以上5,400元以下罰鍰；並記違規點數3點，道路
    交通管理處罰條例第53條第1項、第63條第1項第3款分別定
    有明文。經查：
  (一)異議人駕駛車牌號碼8R-8007號自用一般小客貨車，於上開
    地點因闖紅燈，經臺南市警察局保安隊警員攔停製單舉發，
    並經原處分機關裁處如前所述之裁罰等情，有臺南市警察局
    98年7月2日南市警交字第S00000000號舉發違反道路交通管
    理事件通知單及原處分機關98年8月26日嘉監南字第裁74-S0
    0000000號裁決書各1份附卷可稽。
  (二)異議人雖否認有闖紅燈之行為，並以前詞置辯，然查：
    1.經本院向臺南市政府交通處函查本件舉發地點之號誌變換
      情形後，該處函覆表示：中華東路與東平路口號誌於98年
      7月2日14時45分至15時之時段中，無故障維修紀錄，另號
      誌係設定為遲閉二時相運作，號誌週期設定為120秒，設
      定時相變換順序及秒數分配依序如下：（一）第一時相：
      中華東路雙向綠燈64秒、中華東路北往南方向黃燈3秒（
      南往北方向持續綠燈狀態。（東平路為紅燈）（二）第一
      時相綠燈遲閉：中華東路南往北方向持續綠燈8秒、黃燈3
      秒、全紅2秒。（中華東路北往南方向及東平路均為紅燈
      ）（三）第二時相：東平路綠燈35秒、黃燈3秒、全紅2秒
      。（中華東路雙向為紅燈）等語，有該處98年9月17日南
      交處工字第09817059390號函在卷可稽。依據上開函文，
      可知：中華東路北往南方向之號誌與南往北方向之號誌有
      遲閉之設定，惟當東平路方向之號誌為綠燈時，中華東路
      雙向則均為紅燈。
    2.次查，證人即舉發本件之警員侯瑞鵬於本院調查時到庭結
      證稱：「（本件是否你舉發，情形如何？）是的。98年7
      月2日我帶領林伯州、劉日祥警員執東區第一分局交通巡
      邏勤務，我們車子在當天14時56分我們沿中華東路一段北
      向南行至東平路，欲作迴轉等待紅綠燈時，因中華東路車
      流量滿大的，我們巡邏一定會看紅綠燈才會作迴轉，我們
      要迴轉時，看到東平路東邊的紅綠燈都已經轉換成綠燈了
      ，當時中華東路南向北內側車道的車輛也是停下來的，我
      們車子才能進入他們對向車道，在我們轉彎的時候，違規
      人在外車道，他前面可能沒有車輛，他的車速滿快的，就
      突然從我們旁邊經過闖過去，我們三個人都被他嚇到，所
      以我們立即開啟警示燈，並鳴笛追趕，攔下違規人後，我
      們告知他違規事實，他當時辯稱他沒有闖紅燈。」、「（
      提示卷內第32頁所附現場圖）當時發現違規人闖紅燈時，
      你們巡邏車的位置在何處？（諭請註記於該現場圖上。）
      發現他闖紅燈時，我們巡邏車的位置就在我於現場圖上以
      鉛筆所畫之位置上。」、「（巡邏車通過中華東路與東平
      路時，號誌如何？）我們到達的時候，我自己的行向即南
      北向的燈號是綠燈，我們須等東平路號誌變為綠燈的時候
      ，我們才有辦法迴轉。」、「（依照你方才於現場圖上標
      誌你們巡邏車的位置，你如何判斷中華東路南向北即違規
      人的行向號誌如何？）我是看到東平路上東邊即我於現場
      圖上編號3的位置的號誌是綠燈，以此判斷南向北的燈號
      已經變紅燈。」、「（巡邏車在該處停等時，你有無看到
      東平路編號3的號誌，是從紅燈變綠燈，或你看到的一直
      是綠燈？）當時是由紅燈變綠燈。」、「（你有無注意到
      東平路西向東方向的車輛，是何時起駛？）當時沒有注意
      到。當時只有注意南向北內側車道的車已經有停下來了。
      」、「（違規人通過路口時，東平路編號3的綠燈，已經
      變成綠燈多久？）應該只有幾秒鐘而已，因為我們已經進
      入南向北車道。」等語在卷（見本院99年4月30日訊問筆
      錄）。依據證人即舉發本件之警員侯瑞鵬上開證言，足認
      舉發警員乃係見東平路上東邊即現場圖上編號3的位置的
      號誌是綠燈，並以此判斷南向北即異議人之行向的燈號已
      經變紅燈，是異議人稱警員並不知道該路口號誌有遲閉，
      而以該號誌是同步轉換燈號來推測判定異議人違規闖紅燈
      ，而造成誤判，該警車於當時地點並無法看見東平路口紅
      燈號誌，東平路口紅燈號誌被招牌給遮蔽等語，核與證人
      上開證言不符，且應僅係異議人自己之臆測之詞，要無可
      採。
    3.因此，東平路方向之號誌為綠燈時，中華東路雙向均為紅
      燈，既經認定如上，故舉發警員見東平路上東邊即現場圖
      上編號3的位置的號誌是綠燈，並以此判斷南向北即異議
      人之行向的燈號已經變紅燈，進而認定異議人闖紅燈而攔
      停異議人，自屬無誤，異議人否認其有闖紅燈之行為，應
      無可採。
  (三)再按警方取締交通違規事件，其以照相、錄影方式取證者，
    固足為違規之證明，惟鑑於交通違規事實往往驟然而現、稍
    縱即逝，若硬性要求舉發員警不分違規情節一律必須預留證
    據，俾便事後提出供法院審查，除有現實技術可行性之困難
    外，將大幅提高交通管理之行政成本，並嚴重削弱道路交通
    管理之行政效能，此絕非立法者制定道路交通管理法規之本
    意。是縱員警舉發本件違規之時並未完整採證，然對於未依
    號誌行駛之瞬間違規事件，係有賴員警發現違規情事而製單
    舉發，尚難期待舉發員警能迅即拍照存證或為其他之舉證。
    本件證人為依法執行勤務之警員，與異議人毫無怨懟，衡情
    當無自陷偽證罪而構詞誣賴異議人之理，異議人之違規行為
    既經本件製單之警員侯瑞鵬於本院調查時結證在卷，而其所
    述之內容核與函查結果並無違背，或與生活經驗法則有相矛
    盾之處，其證詞應可採信，而得為本院判斷之依據，是異議
    人確有上揭違規行為應可認定。
四、綜上所述，異議人駕駛車牌號碼8R-8007號自用一般小客貨
    於上開地點有闖紅燈之違規行為，既堪認定，則原處分機關
    裁決時依道路交通管理處罰條例第53條第1項、第63條第1項
    第3款及違反道路交通管理事件統一裁罰基準表之相關內容
    ，裁處罰鍰2,700元，及記違規點數3點之處分，於法核無違
    誤。本件異議為無理由，應予駁回。
五、據上論斷，應依道路交通管理處罰條例第87條第2項、道路
    交通案件處理辦法第19條，裁定如主文。
中    華    民    國    99    年    4     月    30    日
                      交通法庭  法  官  張家瑛
以上正本證明與原本無異。
如不服本裁定，應於收受送達後5日內向本院提出抗告狀。（應
附繕本）
                                書記官  李淑惠
中    華    民    國    99    年    5     月    3     日

司法院資訊處製作；財團法人民間司法改革基金會備份。
